【裁判字號】    88,交聲,51
【裁判日期】    890131
【裁判案由】    違反道路交通管理處罰條例聲明異議
【裁判全文】
臺灣苗栗地方法院交通事件裁定                      八十八年度交聲字第五一號
    原處分機關  交通部公路局新竹區監理所苗栗監理站
    受  處分人
    即  異議人  甲○○
右列受處分人因違反道路交通管理處罰條例案件，對於交通部公路局新竹區監理所苗
栗監理站民國八十八年九月六日所為之處分（原處分案號：苗稽車字第五四─000
000000號裁決書），聲明異議，本院裁定如左：
      主  文
原處分撤銷。
甲○○不罰。
    理  由
一、按受處分人之聲明異議有理由者，交通法庭應以裁定將原處分經聲明異議之部分
    撤銷，道路交通案件處理辦法第二十條前段定有明文。
二、原處分意旨略以：本件受處分人甲○○於民國（下同）八十八年七月九日上午七
    時五十八分許，駕駛車號ＧＸ─五三六七號自用小客車行經國道北上一一五公里
    處，因未保持安全距離（時速八十五公里，應保持四十二點五公尺，實距不足十
    公尺），而為國道公路警察局第二警察隊警員李易霖查獲，並以受處分人有違反
    道路交通管理處罰條例第三十三條第一項規定之行為製單舉發，移送交通部公路
    局新竹區監理所苗栗監理站（下稱原處分機關），嗣經受處分人於到案期限前向
    原處分機關提出申訴，經原處分機關轉請舉發單位即國道公路警察局第二警察隊
    調查，經該隊查覆受處分人確有違規事實，原處分機關乃認受處分人有違反道路
    交通管理處罰條例第三十三條第一項之規定，而對受處分人處以新台幣六千元之
    罰鍰。
三、原處分機關認受處分人有前開行為，其所依憑之證據無非係以受處分人前開違規
    行為已經舉發單位國道公路警察局第二警察隊查覆屬實，並有舉發通知單一紙及
    照片一幀為據。然訊之受處分人甲○○固坦承有於前開時、地駕駛前揭自用小客
    車之事實，惟堅詞否認有何未保持安全距離之違規行為，辯稱：伊當時係以時速
    八十五公里之正常速度在內側車道行駛，之所以會與前營業用小客車未保持安全
    距離乃係因該營業用小客車自右側車道由外往內不當超車所致，且伊所駕駛之自
    用小客車當時因該營業用小客車之不當超車致其緊急煞車而有閃煞車燈等語。經
    查，依上開舉發單位即國道公路警察局第二警察隊雖查覆函稱：「本隊執勤人員
    在拍下違規車輛之前，均先以『目測』方式鎖定違規特別明顯之車輛，俟車輛到
    達線內，始按鈕拍攝，整個違規過程是在員警嚴謹監控下執行，若有他車變換車
    道導致未能保持安全距離之情形，員警不會拍照。且由照片中並未發現彭君所陳
    述前車突然切入之情形，確認違規無誤」等語，有該隊八十八年八月二十日（八
    八）公警國二刑字第○八五六九號函在卷為憑，惟本件查獲之警員既係以目測之
    方式鎖定違規之車輛，則以國道高速公路車輛往來之頻繁，眾所皆知，衡情已有
    誤記或誤照之可能，是該隊所查覆之結果，是否確為受處分人當時駕車行駛於國
    道高速公路之實情，不無可疑；再依卷附之國道公路警察局第二警察隊警員所拍
    攝受處分人違規之照片影本所示，受處分人當時係以時速八十五公里之速度行駛
    於速限每小時一百公里之國道高速公路內側車道上，足見受處分人當時係以正常
    車速並未有超速行駛之情形，且該照片影本（卷附下方照片）之右上方即受處分
    人之右側車道前方顯示另有車輛行駛，則受處分人指稱：係在前之營業用小客車
    自右側車道為超越前車（即照片中顯示之右前方車輛）而駛入內側車道（即受處
    分人所行車道）等語，並非無可能；甚且，依該照片影本所示，受處分人所駕駛
    之自用小客車當時確有閃煞車燈，且當時其右側車道除右前方稍遠處有一部車外
    （即上開照片中所示之車輛），並無其他車輛行駛，依一般駕駛習性，若正前方
    有車輛行駛，受處分人大可變換至右側車道，殊無冒追撞前車之危險而急踩煞車
    之理，益徵受處分人所辯係前營業用小客車不當超車致其緊急煞車而未保持安全
    距離等語，合於情理，堪予採信。此外，復查無其他積極證據證明受處分人確有
    前開交通違規情事，衡之公平法理，殊不得以前營業用小客車之不當超車行為，
    而歸責於受處分人，是受處分人即無未保持安全距離之事實，舉發單位及原處分
    機關認受處分人有違反道路交通管理處罰條例第三十三條第一項規定之行為，即
    難認為允洽。
四、綜上所述，原處分機關所認定受處分人有於八十八年七月九日上午七時五十八分
    許，駕駛車號ＧＸ─五三六七號自用小客車在國道北上一一五公里處未保持安全
    距離之違規事實，尚與事實不符，則原處分機關逕對受處分人為前開裁罰，即難
    認為有理由，應認受處分人本件之異議為有理由，自應由本院將原處分機關之處
    分撤銷，諭知受處分人不罰，以資適法。
據上論斷，應依道路交通案件處理辦法第二十條前段，裁定如主文。
中      華      民      國    八十九    年      一      月    三十一    日
                                臺灣苗栗地方法院交通法庭
                                    法  官  周  淡  怡
右正本證明與原本無異。
如不服本裁定，應於裁定送達後五日內向本院提出抗告狀。
                                    書記官  陳  貴  瑋
中      華      民      國    八十九    年      一      月     三十一   日


司法院資訊處製作；財團法人民間司法改革基金會備份。
